【裁判字號】    98,訴,401
【裁判日期】    981014
【裁判案由】    違反毒品危害防制條例
【裁判全文】
臺灣花蓮地方法院刑事判決               98年度訴字第401號
公  訴  人  臺灣花蓮地方法院檢察署檢察官
被      告  甲○○
上列被告因違反毒品危害防制條例案件，經檢察官提起公訴（98
年度撤緩偵字第36號），被告於準備程序就犯罪事實為有罪之陳
述，本院合議庭裁定改由受命法官獨任進行簡式審判程序，判決
如下：
    主  文
甲○○施用第一級毒品，累犯，處有期徒刑玖月。
    事  實
一、甲○○前因施用毒品案件，經法院裁定送觀察勒戒後，認無
    繼續施用毒品傾向，於民國89年5月3日釋放出所；又因施用
    毒品案件，經法院裁定送觀察勒戒後，認有繼續施用傾向，
    再經法院裁定送強制戒治，90年10月4 日因停止戒治出所，
    戒治期滿日為91年2月16 日，未經撤銷停止戒治處分。又於
    95年間因施用毒品等案件，分別經法院判處有期徒刑5月、7
    月確定，並於96年12月13日執行完畢。詎仍不知悔改，復同
    時基於施用第一級毒品及第二級毒品之犯意，於97年1 月15
    日晚上8、9時許，在其友人位於宜蘭縣宜蘭市○○路之住處
    ，以將第一級毒品海洛因及第二級毒品安非他命置入玻璃球
    吸食器點火燒烤而吸食煙霧方式，同時施用第一級毒品海洛
    因及第二級毒品安非他命1次。嗣於97年1月17日凌晨零時50
    分許，經其同意，為警採集其尿液送驗結果確呈安非他命類
    陽性反應及鴉片類陽性反應。
二、案經宜蘭縣政府警察局宜蘭分局報請臺灣宜蘭地方法院檢察
    署呈請臺灣高等法院檢察署令轉臺灣花蓮地方法院檢察署檢
    察官偵查起訴。
    理  由
一、本件被告甲○○所犯均非係死刑、無期徒刑、最輕本刑為 3
    年以上有期徒刑之罪，或高等法院管轄第一審案件，被告於
    本院準備程序進行中，就被訴事實為有罪之陳述，經本院合
    議庭認合於刑事訴訟法第273條之1第1 項之規定，裁定改由
    受命法官獨任進行簡式審判程序，合先敘明。
二、上揭犯罪事實，迭據被告於檢察官偵查時及本院審理時坦承
    不諱，並有勘察採證同意書、宜蘭縣政府警察局宜蘭分局毒
    品犯罪嫌疑人尿液採驗作業管制紀錄、慈濟大學濫用藥物檢
    驗中心檢驗總表各1 份在卷可稽。被告自白核與事實相符，
    堪以採信。本案事證臻已明確，被告犯行堪以認定。
三、被告供稱其係以將第一級毒品海洛因與第二級毒品安非他命
    摻在一起施用之方式，同時施用第一級毒品海洛因與第二級
    毒品安非他命等語。按「海洛因可置於玻璃球中以火燒烤方
    式供吸食者吸取煙氣施用，此施用方式與將海洛因置於香菸
    中施用效果相當，均係透過肺部微血管將海洛因送入人體。
    將海洛因與安非他命混合並以火燒烤方式供吸食者施用後，
    經人體代謝所排出之尿液可檢出嗎啡及安非他命等成分」；
    「海洛因與安非他命等毒品通常均可以口服、鼻吸、注射或
    抽吸方式施用，如以錫箔紙或玻璃球燒烤產生煙霧藉口吸入
    之施用方式，俗稱『追龍』，另亦可加入美娜水後以針筒注
    射方式施用，視不同施用者之用毒習性，前述二者亦可混合
    使用」；又「毒品之施用並無一定方式，端視施用者之喜好
    而定。甲基安非他命之施用方法除注射外，另有燒煙吸食及
    吞服等。另依本局鑑驗毒品證物之經驗，曾發現海洛因與甲
    基安非他命摻雜之案例，由此研判確有可能將前述兩種毒品
    合併施用之可能」；此有法務部調查局93年8月20日函、 92
    年7 月9日調科壹字第09200203820號、93年9 月調科壹字第
    09300366970號函各1份可參，是被告所稱同時施用第一、二
    級毒品並非不可採信。
四、毒品危害防制條例於92年7月9日修正公布，自93年1月9日施
    行，其中第20條、第23條將施用毒品之刑事處遇程序，區分
    為「初犯」及「5年內再犯」、「5年後再犯」。依其立法理
    由之說明：「初犯」，經觀察、勒戒或強制戒治後，應為不
    起訴處分或不付審理之裁定；經觀察、勒戒或強制戒治執行
    完畢釋放後，「5 年內再犯」者，因其再犯率甚高，原實施
    之觀察、勒戒及強制戒治既已無法收其實效，爰依法追訴或
    裁定交付審理。至於經觀察、勒戒或強制戒治執行完畢釋放
    後，「5 年後再犯」者，前所實施之觀察、勒戒或強制戒治
    已足以遮斷其施用毒品之毒癮，為期自新及協助其斷除毒癮
    ，仍適用「初犯」規定，先經觀察、勒戒或強制戒治之程序
    。從而依修正後之規定，僅限於「初犯」及「5 年後再犯」
    二種情形，始應先經觀察、勒戒或強制戒治程序。倘被告於
    5年內已再犯，經依法追訴處罰，縱其第3次（或第3 次以上
    ）再度施用毒品之時間，在初犯經觀察、勒戒或強制戒治執
    行完畢釋放5年以後，已不合於「5年後再犯」之規定，且因
    已於「5 年內再犯」，顯見其再犯率甚高，原實施觀察、勒
    戒或強制戒治，已無法收其實效，即應依該條例第10條處罰
    ，最高法院95年第7 次刑事庭會議決議可資參照。查被告本
    次施用毒品之犯罪時間雖距前次強制戒治執行完畢達5 年以
    上，然其於5 年內已再犯施用毒品案件，並經本院判處徒刑
    確定，業如前述，有臺灣高等法院被告前案紀錄表1 份在卷
    可稽，顯見其再犯率甚高，原實施之觀察、勒戒、強制戒治
    已無法收其實效，揆諸前揭說明意旨，已不合於「5 年後再
    犯」之規定，本件事證明確，應依法論科。
五、按海洛因、安非他命分別為毒品危害防制條例所列管之第一
    、二級毒品，不得非法持有、施用。核被告所為，係犯毒品
    危害防制條例第10條第 1項之施用第一級毒品罪及同條例第
    10條第 2項之施用第二級毒品罪。其持有第一級毒品海洛因
    與第二級毒品安非他命之低度行為，應分別為其施用之高度
    行為所吸收，均不另論罪。被告係以將第一級毒品海洛因與
    第二級毒品安非他命摻在一起施用之方式，同時施用第一級
    毒品海洛因與第二級毒品安非他命，業已認定如前述，被告
    所犯上開施用第一級毒品罪、施用第二級毒品罪2 罪間，顯
    係以一行為觸犯數罪名，屬想像競合犯，應從較重之施用第
    一級毒品罪處斷。又被告前因有事實欄所述之論罪科刑執行
    之前科，有臺灣高等法院被告前案紀錄表1 份在卷可參，其
    於受有期徒刑執行完畢後5 年內，故意再犯本案有期徒刑以
    上之罪，為累犯，應依刑法第47條第1 項規定加重其刑。爰
    審酌被告前已經觀察勒戒、強制戒治，竟仍無法戒除毒癮，
    顯然自制力薄弱，無視毒品對其個人身心及社會之負面影響
    ，仍繼續施用毒品，惟念其所為係戕害自身身心健康，犯罪
    手段、情節及所生危害均尚非重大，且犯罪後坦承犯行，態
    度尚佳等一切情狀，量處如主文所示之刑，以資懲儆。
據上論斷，依刑事訴訟法第273條之1第1項、第299條第1 項前段
，毒品危害防制條例第10條第1項、第2項，刑法第11條前段、第
55條、第47條第1項，判決如主文。
本案經檢察官簡淑如到庭執行職務。
中    華    民    國    98    年    10    月    14    日
                  刑事第二庭    法  官  陳月雯
以上正本證明與原本無異。
如不服本判決應於收受送達後10日內向本院提出上訴書狀，並應
敘述具體理由。其未敘述上訴理由者，應於上訴期間屆滿後20日
內向本院補提理由書(均須按他造當事人之人數附繕本)「切勿逕
送上級法院」。
中    華    民    國    98    年    10    月    14    日
                                書記官
附錄本判決論罪之法律條文：
毒品危害防制條例第10條：
施用第一級毒品者，處 6 月以上 5 年以下有期徒刑。
施用第二級毒品者，處 3 年以下有期徒刑。


司法院資訊處製作；財團法人民間司法改革基金會備份。
